臺灣高等法院臺中分院民事裁定  九十一年度家抗字第八一號
      抗  告  人  行政院國軍退除役官兵輔導委員會苗栗縣榮民服務處
      法定代理人  甲○○
      送達代收人  乙○○
右抗告人因公示催告事件，對於中華民國九十一年四月三十日台灣苗栗地方法院九十
一年度家催字二Ｏ號所為裁定，提起抗告，本院裁定如左：
    主      文
抗告駁回。
抗告程序費用由抗告人負擔。
    理      由
一、抗告人於原法院聲請意旨略以：被繼承人丙○○係大陸來台之退除役官兵，於民
    國九十一年一月二十日死亡，留有遺產，其死亡後繼承人不明，依臺灣地區與大
    陸地區人民關係條例第六十八條第一項及退除役官兵死亡無人繼承遺產管理辦法
    第四條規定，以聲請人為其遺產管理人。為此依民法第一千一百七十九條第一項
    第三款等及臺灣地區與大陸地區人民關係條例第六十六條第一項、退除役官兵死
    亡無人繼承遺產管理辦法第六條第一項規定，聲請對被繼承人之繼承人、債權人
    及受遺贈人為公示催告等語。原法院就抗告人對於丙○○之繼承人公示催告聲請
    在大陸地區繼承人以外部分，裁定予以准許，惟就丙○○之繼承人聲請含括大陸
    地區繼承人為公示催告部分，裁定予以駁回，經核尚無不合。
二、抗告意旨略以：退除役官兵死亡無人繼承遺產管理辦法第四條已規定抗告人為被
    繼承人之遺產管理人，協尋被繼承人之繼承人之有無，固乃遺產管理人之職務之
    一；抗告人即是行政院所設立之機構。關於協尋方式並無特別規定程序，回歸普
    通法適用民法繼承篇上有關繼承人搜索之程序，本依法而為，並無不適法之問題
    。再者臺灣地區與大陸地區人民關係條例是民法之特別法，特別法僅可就母法所
    賦予權利加以限制，而不可推翻母法規範另創立法例，故同條例第六十六條第一
    項規定，僅在限制大陸地區人民繼承臺灣地區人民遺產方式，俾便於繼承所產生
    之相關法律關係能即早安定而已，並無否定民法當然繼承之立法等語。
三、按「遺產管理人對亡故退除役官兵之遺產，應向其住所地之法院聲請對『大陸地
    區以外』之繼承人、債權人及受遺贈人分別依民法規定為公示催告。被繼承人之
    債權人或受遺贈人為已知者，應通知其陳報權利。遺產管理人如因管理前開遺產
    而有必要時，得由行政院設定或指定之機構，或委託之民間團體，公告協尋大陸
    地區繼承人依法承認繼承」、「大陸地區人民繼承臺灣地區人民之遺產，應於繼
    承開始起三年內以書面向被繼承人住所地之法院為繼承之表示；逾期視為拋棄其
    繼承權」，退除役官兵死亡無人繼承遺產管理辦法第六條及前開兩岸關係條例第
    六十六條第一項定有明文。故大陸地區人民繼承臺灣地區人民之遺產，應於繼承
    開始起三年內以書面向被繼承人住所地之法院為繼承之表示；逾期視為拋棄繼承
    ；且搜索繼承人須限於大陸地區以外之繼承人、債權人及受遺贈人始得為之。至
    於台灣地區退除役官兵有死亡後，其在大陸地區之繼承人有無不明，僅得依前揭
    遺產管理辦法第六條第二項，由行政院設立或指定之機構或委託之民間團體，公
    告協尋，並不適用民法繼承篇上有關繼承人搜索之程序。抗告人雖係被繼承人之
    遺產管理人，但非即退除役官兵死亡無人繼承遺產管理辦法第六條第二項之行政
    院設定或指定之機構，故不得由其協尋被繼承人在大陸地區之繼承人之有無而聲
    請公示催告。本件被繼承人丙○○，生前最後住所：苗栗縣苗栗市南勢里十鄰忠
    愛一○號，為台灣地區人民，有抗告人所提之戶籍謄本影本在卷可憑，抗告人對
    於丙○○之繼承人公示催告聲請既含括大陸地區繼承人，依前開法律意旨，該部
    分之聲請，不能准許。原法院駁回之理由謂非採當然繼承主義雖有不當，惟其結
    論相同。抗告意旨指摘原裁定不當，求為廢棄為無理由，應予駁回。
四、依非訟事件法第二十八條，民事訴訟法第四百九十二條第一項、第九十五條、第
    七十八條，裁定如主文。
中      華      民      國    九十一    年      五      月    三十一    日
~B1民事第一庭審判長法  官  林陳松
~B2                法  官  鄭金龍
~B3                法  官  王重吉
右為正本係照原本作成。
不得再抗告。
~B                書記官  顏子良
中      華      民      國    九十一    年      六      月      三      日
                                                                        Ｈ
